臺灣高等法院民事判決　　　　　　　　 94年度重上字第119號
上　訴　人　丙○○
　　　　　　甲○○
共　　　同
訴訟代理人　謝震武律師
　　　　　　王嘉翎律師
上　訴　人　乙○○
訴訟代理人　張靜怡律師
複代理人　　謝秉綺律師
　　　　　　劉哲嘉律師
上　訴　人　超翔股份有限公司
法定代理人　丁○○
訴訟代理人　羅紀雄律師
上列當事人間請求侵權行為損害賠償事件，上訴人對於中華民國
94年1月13日臺灣桃園地方法院92年度重訴字第240號第一審判決
提起上訴，經本院於94年11月22日言詞辯論終結，判決如下：
    主  文
原判決關於命乙○○、超翔股份有限公司連帶給付丙○○超過新
台幣肆佰陸拾萬陸仟零柒拾陸元本息部分，連帶給付甲○○超過
新台幣肆佰零肆萬零貳佰捌拾貳元本息部分，及上開部分假執行
之宣告，暨訴訟費用之裁判，均廢棄。
上開廢棄部分，丙○○、甲○○在第一審之訴及其假執行之聲請
均駁回。
乙○○、超翔股份有限公司其餘上訴駁回。
丙○○、甲○○之上訴駁回。
第一、二審訴訟費用由乙○○、超翔股份有限公司連帶負擔百分
之三十六，丙○○負擔百分之三十三，餘由甲○○負擔。
    事實及理由
一、丙○○、甲○○起訴主張：乙○○受僱於超翔股份有限公司
    （下稱超翔公司）擔任送貨司機。民國（下同）92年4月3日
    下午5、6時許，乙○○送完貨後駕駛車牌號碼 8G-8265號自
    小貨車，前往桃園縣楊梅鎮○○路 381號「阿珠小吃店」與
    友人喝酒，而於21時50分許，乙○○酒後駕駛該自小貨車，
    沿桃園縣楊梅鎮○○路由新埔往楊梅方向行駛，於同日22時
    許，在秀才路260號及編號「秀才幹18B」電桿前方，疏未注
    意，竟超速以每小時50公里之時速行駛，並跨越分向限制線
    ，侵入對向車道，撞及由丙○○、甲○○之女魏菱苑所駕駛
    ，由楊梅往新埔方向行駛，後載魏子鈞、魏欣儀 2人之車號
    ISP-113號重型機車，致魏菱苑、魏子鈞、魏欣儀3人於送醫
    途中不幸身亡。乙○○係超翔公司之受僱人，超翔公司應連
    帶負侵權行為之賠償責任，爰依侵權行為之法律關係請求人
    乙○○、超翔公司負連帶賠償：丙○○支出之醫療費用新台
    幣（下同）20,552元及喪葬費 120萬元；法定扶養義務之損
    害：丙○○1,152,9 25元、甲○○ 1,493,575元；精神慰撫
    金：丙○○、甲○○各1000萬元。合計丙○○ 12,373 ,477
    元；甲○○11,493,575元及均自起訴狀繕本送達翌日起至清
    償日止，按年息5％計算之利息。
二、超翔公司、乙○○則以：乙○○雖為超翔公司所僱用，惟其
    肇事時間晚間 9時45分許，已在其打卡下班之後，乙○○於
    下班後未經公司准許，私自駕駛超翔公司之汽車外出遊玩肇
    事，自不得謂係執行公司職務。乙○○於92年4月3日下午 5
    時18分下班後，與友人約定喝酒，未經准許竟私自將翌日早
    晨應載送之半成品，提前於當日下班後先載送至楊梅鎮○○
    路代工廠商，並擅自駕駛空車與友人喝酒，且其喝酒地點並
    非返回公司之路途上，乙○○於4月3日下班後縱曾將應於翌
    晨載送之半成品私自提前載送至秀才路，亦屬其方便個人喝
    酒之配合行為，而非奉命執行超翔公司之職務。超翔公司對
    於公司車輛及行車人員之管制，訂有車輛及行車人員管制辦
    法，並要求員工遵守，乙○○於87年 1月10日曾在上開管制
    辦法上簽署，足見超翔公司對於乙○○執行職務之監督，已
    盡注意之能事，乙○○於下班後違規駕車外出，實非超翔公
    司所能管控。從而超翔公司自無須負僱用人之連帶賠償責任
    。又本件車禍係被害人魏菱苑駕駛機車跨越道路中心線撞及
    乙○○所駕駛之汽車，被害人魏菱苑並無重型機車駕照，竟
    於道路上駕駛重型機車，且違規乘載 3人，具有重大過失，
    超翔公司依民法第 217條之規定主張過失相抵等語抗辯。
三、原審對於丙○○、甲○○之請求，判決乙○○、超翔公司應
    連帶給付丙○○5,375,577元、甲○○4,776,524元，及均自
    92年 6月14日起，至清償日止按年利率5%計算之利息，並依
    聲請宣告假執行，及駁回丙○○、甲○○其餘之訴及假執行
    之聲請。兩造就其敗訴部分分別提起上訴丙○○、甲○○，
    求為判決：(一)原判決關於後開第二項不利於丙○○、甲○○
    之部分廢棄。(二)前開廢棄部分，乙○○、超翔公司應連帶給
    付丙○○6,997,900元、甲○○6,717,051元，及均自起訴狀
    繕本送達翌日起至清償日止，按年息5%計算之利息，暨願供
    擔保請准宣告假執行，並請求駁回乙○○、超翔公司之上訴
    。乙○○、超翔公司則求為判決駁回丙○○、甲○○之上訴
    ，如受不利益之判決，願供擔保請准免為假執行，並上訴聲
    明，求為廢棄原審不利乙○○、超翔公司之判決，並駁回丙
    ○○、甲○○於原審之訴及假執行之聲請。
四、經查，乙○○受僱於超翔公司擔任送貨司機，於92年4月3日
    下午 5、6時許，送完貨後駕駛該車牌號碼8G-8265號自小貨
    車，前往桃園縣楊梅鎮○○路 381號「阿珠小吃店」與友人
    喝酒，而於21時50分許，乙○○酒後駕駛該自小貨車，沿桃
    園縣楊梅鎮○○路由新埔往楊梅方向行駛，於同日22時許，
    在秀才路260號及編號「秀才幹18B」電桿前方，撞及由上訴
    人丙○○、甲○○之女魏菱苑所騎乘，由楊梅往新埔方向行
    駛，後載魏子鈞、魏欣儀2人車號ISP-113號重型機車，致魏
    菱苑受有左顏面挫傷嚴重、胸部受創、左小腿骨折、左大腿
    斷裂、左手臂挫傷長26公分及出血性休克等傷害；魏子鈞受
    有顏面受創、下巴創傷、左腿骨折、挫傷及顱內出血等傷害
    ；魏欣儀受有頭部小挫傷、左大腿斷裂出血、左膝挫傷、左
    踝骨折及出血性休克等傷害， 3人於送醫途中均不幸死亡之
    事實，有戶籍謄本、相驗屍體證明書、交通事故現場圖、車
    禍照片、臺灣桃園地方法院92年度交易字第 560號刑事判決
    可稽（見原審卷 1第8至第23頁、卷2第242至256頁），復為
    兩造所不爭執，堪信為真實。
五、按「因故意或過失，不法侵害他人之權利者，負損害賠償責
    任」；「汽車、機車或其他非依軌道行駛之動力車輛，在使
    用中加損害於他人者，駕駛人應賠償因此所生之損害」，民
    法第184條第1項前段、第191條之2前段分別定有明文。丙○
    ○、甲○○主張：乙○○疏未注意，酒後駕駛自小貨車，以
    每小時50公里之時速超速行駛，並跨越分向限制線，侵入對
    向車道，撞及由丙○○、甲○○之女魏菱苑所駕駛，由楊梅
    往新埔方向行駛，後載魏子鈞、魏欣儀2人之車號ISP-113號
    重型機車，致魏菱苑、魏子鈞、魏欣儀 3人死亡等情。乙○
    ○對酒後超速駕車並不爭執，惟抗辯：被害人騎乘機車闖入
    伊車道而肇事云云。經查：
  (一)依刑事案卷所附之道路交通事故現場圖及現場照片 6張所示
    （見92年度相字第599號卷第8、11至第13頁），楊梅往新埔
    方向之車道寬 3.5公尺，機車倒地處路面邊線外有大灘血跡
    ，電線桿上所留之2處血跡，1處約在機車倒地把手之高度，
    另1處則高於現場警員站立的高度，機車旁有雨衣及1頂安全
    帽（見前開相驗卷第11頁）；參照卷附之臺灣桃園地方法院
    檢察署驗斷書、相驗屍體證明書所載、和相驗屍體照片（見
    前開相驗卷第40頁，前開證據見本院93年度交上訴字第 123
    號刑事判決理由欄之記載，原審卷 2第354、355頁），被害
    人 3人均受有左腿部之傷害；並斟酌卷附之車損照片所示，
    前揭機車左把手及左後照鏡均已不見，機車前輪上方之擋泥
    板前端未破損，前輪上方置物籃前方未凹陷，僅左側凹陷，
    機車前輪上方之擋泥板左側從中間位置開始破損，前擋風板
    左側有磨擦痕跡，其上方向燈破損，機車左側車殼均已不見
    ；及前揭自小貨車前保險桿的前方支架左側彎曲、左前保險
    桿凹陷、左前大燈及方向燈均破損、左前葉子板凹陷脫漆、
    左側照後鏡已不見等節（見原審卷 1第15頁至第23頁），參
    互以觀，堪認被害人所騎乘之前揭機車與乙○○所駕駛之自
    小貨車，並非正面對撞；由機車左側各部位發生損害情形，
    比對前揭自小貨車左側受損之情形，及三位被害人之左腿部
    所受傷害，顯然係乙○○之自小貨車側面撞擊魏菱苑機車左
    側所致。
  (二)桃園縣政府警察局楊梅分局刑事組警員於本件車禍發生當晚
    11時左右拍攝之蒐證錄影帶，經桃園地方法院刑事庭（92年
    度交易字第 560號）勘驗結果：一頂安全帽掉於楊梅往新埔
    方向之路旁橋護欄的左方，在安全帽右前方之路面邊線（白
    線）外有機車碎片，橋護欄前方之路面邊線外有二處機車碎
    片（其中有一支機車照後鏡），橋護欄右方之路面邊線外有
    雨衣、機車，機車倒地之右方電線桿上有上、下二處血跡，
    上方的血跡係在電線桿的左側，電線桿右方地上有雨傘，靠
    近路面邊線處的地上有書包、書，再往右之車道內在路面邊
    線旁有碎片，再往右為乙○○所駕駛之車牌號碼8Ｇ-8265號
    自小貨車停於楊梅往新埔之路面邊線上，自小貨車所停位置
    之對向車道在靠近分向限制線處有二、三塊小碎片；從現場
    機車的碎片集中在楊梅往新埔車道旁電線桿後（左）方之路
    面邊線外的路旁，及機車的左後照鏡掉落於電線桿左方之橋
    護欄前方的路面邊線外等情，參以證人葉紋廷於桃園地方法
    院刑事庭審理時證稱：「機車上面有黑黑的東西，機車旁邊
    有碎片及散落物，是機車的車殼，機車的車尾向馬路」等語
    ；再佐以員警所製作之道路交通事故現場圖所示機車、及其
    碎片、掉落物之相關位置，及乙○○自小貨車之停靠位置，
    主要在楊梅往新埔方向之車道（詳見本院93年度上訴字第12
    3號刑事判決，見原審卷2第354頁至第356頁；交通事故現場
    圖，見原審卷1第14頁）；及酒醉之人容易逆向行駛等情綜
    合判斷，前揭機車遭乙○○駕車撞擊之點，係在楊梅往新埔
    方向之車道。乙○○、超翔公司雖主張現場因救人而破壞，
    無法判斷乙○○超越雙黃線撞擊機車云云。惟查：現場雖無
    刮地痕，但現場無論如何破壞，亦不至於將乙○○駕駛之自
    小貨車移至對向車道；及將碎片、掉落物移至相反車道，故
    機、汽車及物品散落之相關位置，仍得作為判斷撞擊地點之
    參考，乙○○、超翔公司抗辯：被害人魏菱苑機車侵入對向
    車道云云，並不足取。本件車禍經臺灣省車輛行車事故覆議
    鑑定委員會92年9月17日府覆議字第9210821號鑑定結果亦認
    為：據機車肇事後倒於其行向之路右電線桿處，及電線桿上
    面留有二處高低不一之血跡，位置與機車撞及電線桿之角度
    等資料研議，本案以乙○○駕駛自小貨車行經肇事地跨行車
    分向線行駛之可能性較大等語（見原審卷2第357頁），丙○
    ○、甲○○主張乙○○駕駛自小貨車侵入來車道發生車禍，
    堪信為真。
  (三)按汽車駕駛人，飲酒後其吐氣所含酒精濃度超過每公升0.25
    毫克以上者，不得駕車，道路交通安全規則第114條第2款定
    有明文。揆其法意，係規定行為人於此際不得駕車，以避免
    對其他人用路人之生命、身體或財產造成危險，係屬保護他
    人之法律。次按行車速度，依標誌或標線之規定、汽車在雙
    向二車道行駛時，應在遵行車道內行駛、在劃有分向限制線
    之路段，不得駛入來車之車道內，道路交通安全規則第93條
    第1項前段、第97條第1項第1、2款規定甚明。乙○○於本件
    車禍肇事後，經警於同晚22時31分許，以酒精濃度測試儀測
    得其吐氣酒精濃度高達每公升0.71毫克（見原審卷2第177頁
    ），其判斷力顯然嚴重受到影響、體能與精神協調受損、精
    神處於錯亂狀態，明顯已達於不能安全駕駛之程度。又乙○
    ○於前開刑事案件偵訊時即自承：「當時車速最少每小時50
    公里」等語（見原審卷2第179頁），足見其超速行駛。本案
    肇事當時雖天候雨、路面濕潤，然夜間有照明、路面無缺陷
    、無障礙物、視距良好等情況（見原審卷2第178頁），並無
    不能注意之情事，乙○○竟疏未注意，在時速限制每小時40
    公里之路段，以時速超過每小時50公里之速度酒後駕駛，並
    跨越分向限制線，侵入對向車道，撞及被害人騎乘之機車左
    側肇事，其有過失甚為明確，且與被害人魏菱苑 3人之死亡
    ，有相當因果關係。
六、按受僱人因執行職務，不法侵害他人之權利者，由僱用人與
    行為人連帶負損害賠償責任，民法第188條第1項定有明文。
    該項關於「執行職務」之認定，並不以受指示執行職務為限
    ，且應包括職務上予以機會之行為、及與執行職務之時間或
    處所具有密切關係之行為，倘在外觀上，受僱人之行為，依
    一般情形觀之，得認為係執行職務者，即屬相當，即便係在
    下班後之行為，仍屬執行職務之行為。查乙○○為超翔公司
    之送貨司機，超翔公司對乙○○平日係駕駛前開自小貨車送
    貨執行職務，亦不爭執，乙○○於檢察官92年10月 3日偵訊
    時亦自承當時駕駛前開自小貨車係先去送貨執行職務，送完
    貨後即駕駛該自小貨車到「阿珠小吃店」，乙○○於飲酒完
    畢復駕駛前開自小貨車而肇事，自堪認乙○○駕駛前開自小
    貨車乃基於其職務上所予之機會，且與執行職務之時間或處
    所具有密切關係，因其駕駛超翔公司自小貨車，在外觀上，
    其駕駛該自小貨車之行為，與其執行職務時之行為有同一外
    形，依一般情形觀之，應認客觀上係屬「執行職務」之行為
    ，自應依首揭規定連帶負責，縱乙○○前開駕駛行為係在打
    卡下班後，該駕駛行為本身並非「犯罪行為」，是超翔公司
    所辯，係乙○○個人之行為，非職務行云云，殊無足取。雖
    超翔公司又辯以：其對於公司車輛及行車人員之管制，訂有
    車輛及行車人員管制辦法，並要求員工遵守；乙○○並於87
    年 1月10日在上開管制辦法上簽署，足見上訴人超翔公司對
    於乙○○執行職務之監督，已盡注意之能事云云。惟按僱用
    人對於受僱人執行職務之監督，應係「實質監督」，而非以
    形式上一紙管制辦法之簽署，或設置打卡鐘即可認僱用人已
    盡選任、監督義務。乙○○駕駛公司車輛外出，超翔公司除
    提出該紙書面之管制辦法外，並未舉證證明其就乙○○執行
    職務已盡相當監督之注意，或縱加以相當之注意而仍不免發
    生損害，所辯自不足採。
七、按不法侵害他人致死者，對於支出醫療及增加生活上需要之
    費用或殯葬費之人，亦應負損害賠償責任；被害人對於第三
    人負有法定扶養義務者，加害人對於該第三人亦應負損害賠
    償責任；不法侵害他人致死者，被害人之父、母、子、女及
    配偶，雖非財產上之損害，亦得請求賠償相當之金額，民法
    第192條第1項、第2項、第194條分別定有明文。茲就丙○○
    、甲○○得請求之損害賠償項目及金額，析述如下：
  (一)醫療費及殯葬費：
    丙○○主張其支出醫療費用 20,552元和殯葬費1,200,000元
    之事實，業據其提出醫療費用收據影本11張、殯葬費收據等
    為證，且為乙○○、超翔公司所不爭執（見本院卷第51頁）
    ，堪信為真實。該部分之請求，為有理由。
  (二)扶養費：
  (1)按民法第1117條第 1項規定，受扶養權利者，以不能維持生
    活而無謀生能力者為限，而同條第 2項僅規定，前項無謀生
    能力之限制，於直系血親尊親屬不適用之。又按直系血親相
    互間互負扶養之義務，負扶養義務者有數人時，直系血親卑
    親屬為第一順序之履行扶養義務人，同係直系卑親屬者，以
    親等近者為先，負扶養義務者有數人而其親等同一時，應各
    依其經濟能力分擔義務；又夫妻互負扶養之義務，其負扶養
    義務之順序與直系血親卑親屬同，民法第1114條、第1115條
    第1項第1款、第2項、第3項、第1116條之1分別定有明文。
  (2)查丙○○、甲○○分別為被害人魏菱苑、魏子鈞、魏欣儀 3
    人之父母；丙○○、甲○○分別為42年6月15日、48年3月20
    日生，有戶籍謄本可稽。依財產歸屬資料清單及91年度之所
    得資料，丙○○為執業之技工，於91年之薪資收入有30萬元
    ，名下有房屋（含坐落土地）一間；甲○○則係家庭主婦，
    無收入（見原審卷1第99頁至第104頁）。丙○○尚具有工作
    收入得以維持生活，應按勞動基準法第54條第1項第1款所規
    定之勞工強制退休年齡60歲計算其得請求法定扶養費用之期
    間，故丙○○係自60歲退休年齡後有受扶養之必要；甲○○
    則係自被害人成年即有受扶養之必要。次查被害人魏菱苑係
    72年 1月15日生，其已成年而已有扶養能力；被害人魏欣儀
    係75年9月5日生，自事故發生時起，計尚須 4年方成年而具
    扶養能力；魏子鈞係76年 7月31日生，自事故發生時起，計
    尚須 5年方成年而具扶養能力。又丙○○、甲○○於被害人
    在92年4月3日死亡時，分別為49歲、44歲，對照91年臺灣地
    區簡易生命表（男性、女性）計算平均餘命（見原審卷 2第
    394頁至第397頁），丙○○尚有餘命約27.65年（約332個月
    ）、甲○○有餘命約36.51年（約438個月）。依前述，丙○
    ○受扶養之請求年限係自其60歲退休後之餘命（即丙○○自
    被害人92年4月3日死亡後10年2個月（約122個月），其方滿
    60歲），而斯時被害人 3人均早已成年而具扶養能力，因本
    件丙○○係請求乙○○、超翔公司被告 1次給付，則此上述
    年間之中間利息應予扣除。又丙○○、甲○○於原審主張以
    92年度綜合所得稅扶養親屬寬減額74,000元計算本件扶養費
    ，尚稱合理。再查，丙○○、甲○○二人互為配偶，依前開
    民法第1116條之 1之規定，甲○○應與被害人平均負擔對丙
    ○○之扶養義務（即甲○○應負擔 1/4）。依前述，丙○○
    可對乙○○請求之扶養費金額扣除中間利息為508,410元（
    ｛〔（74,000/12）×208.00000000（此為應受扶養332個月
    之霍夫曼係數）〕－〔（74,000/12）×98.00000000（此為
    應受扶養 122個月之霍夫曼係數）]｝×3/ 4 =508,410。元
    以下四捨五入）。另甲○○受扶養之年限則係自本件事故發
    生後，被害人分別成年後之餘命。故自事故發生後第 1年至
    3年，由丙○○和魏菱苑共負扶養責任，事故發生後前3年，
    甲○○可請求之扶養費為105,875元[（74,000×2.00000000
    （此為應受扶養3年之霍夫曼係數））/2=105,875 ]。事故
    發生後第 4年，由丙○○和魏菱苑、魏欣儀共負扶養責任，
    故甲○○可請求之扶養費為42,899元[（74,000×3.0000000
    0（此為應受扶養 4年之霍夫曼係數））-（74,000×2.0000
    0000（此為應受扶養 3年之霍夫曼係數））]×2/3=42899。
    自第5年起後之餘命，由丙○○與3名子女共負扶養責任，故
    甲○○可請求之金額為 951,528元（[（74,000/12）×249.
    00000000（此為應受扶養 438個月之霍夫曼係數）]-[（74,
    000/12）× 43.00000000（此為應受扶養48個月之霍夫曼係
    數）]×3/4= 951528）。綜上所述，丙○○可請求之扶養費
    為508,410元；甲○○可請求之扶養費為1,100,302元（105,
    875＋42,899＋951,528＝1,100,302）。
  (3)丙○○、甲○○於本院另主張依行政院主計處92年家庭收支
    調查報告表每人每月之消費支出 15731元為計算扶養費之標
    準云云（見本院卷第80頁、83頁）。惟按扶養之程度，應按
    受扶養權利者之需要，與負扶養義務者之經濟能力及身分定
    之。丙○○於91年之薪資收入有30萬元；甲○○則無收入，
    已如前述，該30萬元係供全家5人使用，每人每年約6萬元，
    每月約5000元。如以丙○○、甲○○於本院主張，每人每月
    之消費支出15,731元計算，丙○○、甲○○及子女 3人，每
    年全家即須943,860元（15,731×12×5=943,860），與其全
    年收入，顯不相當。本院請上訴人丙○○、甲○○查報其每
    月支出情形，其提出之電視訊號費支出、人壽保險費支出、
    天然氣支出、超度子女法會支出等，部分係供全家使用，不
    得單由一人負擔；部分則與扶養費無關。丙○○、甲○○所
    列每餐要 100元，亦顯然超出一般人之生活標準（見本院卷
    第 157頁）。本院斟酌扶養之程度，受扶養權利者之需要，
    與負扶養義務者之經濟能力及身分等情形，認丙○○、甲○
    ○在原審主張之扶養費每年74,000元，較為妥當。
  (三)慰撫金：丙○○、甲○○為被害人之父、母，且被害人3 人
    為其僅有之子女，在此車禍事故不幸同時罹難，丙○○、甲
    ○○精神遭受鉅大痛苦乃屬必然。又查丙○○為初中畢業，
    職業為技工，目前失業，其名下有房屋（含坐落土地）一間
    ；甲○○則為國中畢業，係家庭主婦，無收入，有汽車一輛
    ；而乙○○為高中肄業，於肇事時職業為司機，月薪34,000
    元，現則無工作收入，亦無動產或不動產；超翔公司之資本
    額為 2,436萬元等情，業據兩造陳明在卷，且有兩造之財產
    總歸戶及所得資料、員工薪資調整單、汽車新領牌照登記書
    、超翔公司之變更登記表影本可憑，本院斟酌上述丙○○、
    甲○○所受之重大精神傷害、及二造之身分、地位、教育程
    度、經濟能力等一切狀況，認丙○○、甲○○請求乙○○、
    超翔公司各賠償精神慰撫金1,000萬元尚屬過高，應各以600
    萬元為適當，丙○○、甲○○逾此部分之請求，則屬無據。
　(四)綜上所述，丙○○得請求7,728,962元，甲○○得請求7,100
     ,302 元。
八、按「損害之發生或擴大，被害人與有過失者，法院得減輕賠
    償金額或免除之」；「前二項之規定，於被害人之代理人或
    使用人與有過失者，準用之」，民法第217條第1、3 項定有
    明文。關於非財產上之損害，被害人對於損害之發生或擴大
    與有過失者，民法第 217條既未將之除外，依公平之原則，
    自應一體適用。被害人魏菱苑受有左顏面挫傷嚴重、胸部受
    創、左小腿骨折、左大腿斷裂、左手臂挫傷長26公分及出血
    性休克等傷害；魏子鈞受有顏面受創、下巴創傷、左腿骨折
    、挫傷及顱內出血；魏欣儀受有頭部小挫傷、左大腿斷裂出
    血、左膝挫傷、左踝骨折及出血性休克等傷害，而魏菱苑、
    魏欣儀致命死因均為左下肢斷裂所引起之出血性休克、魏子
    鈞致命死因則為顱內出血，有 3人之相驗屍體證明書、驗斷
    書附於刑事相驗卷影本可稽（本院前開刑事判決，見原審卷
     2第353頁至第357頁）。經查，肇事現場僅遺留有一頂安全
    帽；參諸被害人魏子鈞主傷為顏面、下巴挫傷、顱內出血（
    見前開刑事相驗卷影本魏子鈞之驗斷書，證人陳月秋尚證稱
    魏子鈞「後腦勺有破掉」等語，見原審卷2第365頁），與另
    二名被害人截然不同，堪認被害人魏子鈞之顱內出血與未戴
    安全帽有關。證人陳月秋雖證稱：其為魏子鈞之遺體化妝時
    ，有見到魏子鈞之脖子處有類似被繩子勒到的紅色痕跡云云
    。惟查，造成勒痕之原因多端，單純之勒痕並不足以認定被
    害人魏子鈞有戴安全帽。現場之安全帽僅有一頂，除魏子鈞
    外，被害人魏菱苑、魏欣儀頭部均受有較輕之傷害，兩人中
    尚有一人未戴安全帽，該未戴安全帽之行為，與損害之擴大
    有因果關係。按機器腳踏車附載人員，駕駛人及附載坐人均
    應戴安全帽，道路交通安全規則第88條第1項第5款、道路交
    通管理處罰條例第31條第 6項規定甚明。被害人魏菱苑不論
    係自己或後載之人未戴安全帽，對損害之擴大均有過失。次
    按「機器腳踏車負載人員或物品，應依左列規定…二、機器
    腳踏車在駕駛人後設有固定座位者，負載一人，…」，道路
    交通安全規則第88條第1項第2款定有明文，本件被害人三人
    共乘一部機車，顯已違反前開規定，並違反一般機車僅可乘
    坐二人之設計，影響行車安全，被害人魏菱苑如遵守規定，
    則死亡人數最多僅為兩人，故對損害之發生及擴大亦有過失
    。而被害人魏菱苑係魏欣儀、魏子鈞之使用人，對其過失，
    依民法第217條第3項規定，亦屬魏欣儀、魏子鈞之過失。茲
    審酌魏子鈞與乙○○上述過失就本件事故發生原因力之強弱
    程度，乙○○酒後超速駕駛，並跨越分向限制線，侵入對向
    車道；被害人魏菱苑、魏欣儀、魏子鈞3人共乘機車；有2人
    未戴安全帽，認被害人魏菱苑、魏欣儀、魏子鈞應負1/10過
    失責任，乙○○應負9/10過失責任，故依民法第217條第1項
    過失相抵原則，丙○○得請求之金額為6,956,066元（7,728
     ,962×90%=6,956,066元，元以下四捨五入）；甲○○得請
    求之金額為 6,390,272元（7,100,302×90%=6,390,272元，
    元以下四捨五入），至乙○○、超翔公司雖辯稱：被害人魏
    菱苑只有輕型機車駕照，並無重型機車駕照，亦與有過失云
    云。惟查，本件車禍之發生，係因乙○○於酒測值高達每公
    升0.71毫克不能安全駕駛車輛之情況下超速駕車，並逆向侵
    入被害人車道，使被害人猝不及防被撞致死。被害人魏菱苑
    只有輕型機車駕照而駕駛重型機車僅係單純違反交通行政法
    規，與本件車禍事故之發生並無相當因果關係，故此部分乙
    ○○主張過失相抵，顯非可採。
九、按保險人依本法規定給付之保險金，視為加害人或被保險人
    損害賠償金額之一部分；加害人或被保險人受賠償請求時，
    得扣除之，強制汽車責任保險法第30條定有明文。丙○○、
    甲○○自承明台產物保險股份有限公司已分別給付丙○○、
    甲○○汽車強制保險金各 2,099,990元，則依強制汽車責任
    保險法第30條之規定，自應扣除。又超翔公司已各給付丙○
    ○、甲○○250,000元，該部分亦應扣除。
十、從而，丙○○、甲○○本於侵權行為之法律關係，得分別請
    求乙○○、超翔公司連帶給付 4,606,076元（6,956,066-2,
     099,990-250,000=4,606,076）、4,040,282元（6,390,272
    -2,099,990-250,000=4,040,282），及均自起訴狀繕本送達
    乙○○、超翔公司翌日即92年 6月14日起至清償日止，按年
    息5%計算之利息，洵屬有據，應予准許，其二人逾此範圍之
    請求則為無理由，應予駁回。原審就超過上開應准許部分，
    為乙○○、超翔公司敗訴之判決，並為假執行之宣告，自有
    未洽。乙○○、超翔公司上訴意旨就此部分指摘原判決不當
    ，求予廢棄改判，為有理由，爰廢棄改判如主文。至於上開
    應准許部分，原審判命乙○○、超翔公司給付，並為假執行
    之宣告，核無違誤，丙○○、甲○○上訴意旨，乙○○、超
    翔公司其餘上訴就此部分，仍執陳詞，指摘原判決不當，求
    予廢棄，為無理由，應予駁回。
十一、本件事證已臻明確，兩造其餘攻擊、防禦方法及未經援用之
    證據，經本院審酌後認對判決結果不生影響，爰不一一論列
    ，附此敘明。
十二、據上論結，乙○○、超翔公司之上訴為一部有理由，一部無
    理由，丙○○、甲○○之上訴為無理由，依民事訴訟法第45
    0條、第449條第1項、第79條但書，第85條第2項，判決如主
    文。
中　　華　　民　　國　　94　　年　　12　　月　　6 　　日
                  民事第十二庭審判長法　官   鄭雅萍
　　　　　　　　　　　      　　　　法　官   吳謀焰
　　　　　　　　　　　      　　　　法　官   林恩山
正本係照原本作成。
如不服本判決，應於收受送達後20日內向本院提出上訴書狀，其
未表明上訴理由者，應於提出上訴後20日內向本院補提理由書狀
（均須按他造當事人之人數附繕本）上訴時應提出委任律師或具
有律師資格之人之委任狀；委任有律師資格者，另應附具律師資
格證書及釋明委任人與受任人有民事訴訟法第 466條之一第一項
但書或第二項（詳附註）所定關係之釋明文書影本。
中　　華　　民　　國　　94　　年　　12　　月　　8 　　日
　　　　　　　　　　　　　　　　　　書記官  周淑靜
附註：
民事訴訟法第四百六十六條之一（第一項、第二項）：
對於第二審判決上訴，上訴人應委任律師為訴訟代理人。但上訴
人或其他法定代理人具有律師資格者，不在此限。
上訴人之配偶、三親等內之血親、二親等內之姻親，或上訴人為
法人、中央或地方機關時，其所屬專任人員具有律師資格並經法
院認為適當者，亦得為第三審訴訟代理人。
